【裁判字號】    90,上訴,579
【裁判日期】    900208
【裁判案由】    偽造有價證券等
【裁判全文】
台灣高等法院台中分院刑事判決                      九十年度上訴字第五七九號
    上  訴  人
    即  被  告  甲○○
    指定辯護人  本院公設辯護人  丙○○
右上訴人因偽造有價證券等案件，不服臺灣台中地方法院八十九年訴緝字第五八一號
中華民國九十年二月八日第一審判決（起訴案號：臺灣台中地方法院檢察署八十七年
度偵字第一六二一五，併辦案號：八十九年度偵字第一一一七二號號），提起上訴，
本院判決如左：
      主  文
上訴駁回。
      事  實
一、甲○○有竊盜、過失致死、違反動產擔保交易法、妨害自由、違反麻醉藥品管理
    條例等前科，素行不佳，其於民國八十三年間，因恐嚇罪，經台灣台北地方法院
    判處有期徒刑一年四月，並於八十四年四月六日執行完畢，猶不知悔改，復與真
    實年籍不詳之成年男子吳天真共同基於意圖為自己不法所有、偽造文書、偽造有
    價證券之概括犯意聯絡，先由甲○○於八十七年四月十五日，至台中市○區○○
    里○○○路○段二三四號丁○○住處，向丁○○騙稱可代為申請低收入戶救濟金
    ，但須持國民身分證影本及戶口名簿辦理，丁○○信以為真，乃將該些證件交給
    甲○○；得手後，吳天真即偽刻丁○○之印章一顆，並於同年月十七日，偕同甲
    ○○持該印章、前揭丁○○身分證影本、戶口名簿及甲○○照片，至台中市北區
    戶政事務所，由甲○○假冒丁○○以遺失為由請領補發身分證，而在補領國民身
    分證申請書上以該偽刻之丁○○印章偽蓋丁○○印文三枚，以偽造該份補領身分
    證申請書，偽造完成後，即將之交給不知情之承辦公務員登載於職務上所掌管之
    戶籍登記簿上以為行使，並利用該不知情之公務員以黏貼甲○○照片在丁○○補
    發身分證上之方式，變造補領丁○○之身分證；甲○○與吳天真取得該枚變造之
    丁○○身分證後，共同於八十七年五月十三日，持該身分證至玉山商業銀行台中
    分行（下簡稱玉山銀行），以丁○○名義開立活期儲蓄帳戶，而在存款戶約定書
    、電話銀行使用申請書、印鑑卡之簽名處，各偽造丁○○之署押一枚，並以前揭
    偽刻之丁○○印章各偽蓋印文一枚（存款戶約定書、電話銀行使用申請書）、二
    枚（印鑑卡），以偽造該約定書、申請書及印鑑卡，偽造完成後，即交給玉山銀
    行承辦人員處理據以核發存摺以為行使；甲○○二人又於八十七年五月二十九日
    ，持變造之丁○○身分證，至台中市第十一信用合作社（下簡稱十一信），以丁
    ○○名義辦理三十萬元之消費性借款，而在借款申請書、徵信報告書、授信約定
    書、票據交換所第一類票據退票資料查詢簡覆單、票據交換所第二類票據退票資
    料查詢簡覆單簽章處，各偽造丁○○署押一枚，以該偽刻印章各偽蓋丁○○印文
    一枚，在委託書簽章處，偽造丁○○署押二枚、以該偽刻印章各偽蓋丁○○印文
    二枚，以偽造該些文件，並以丁○○名義偽開金額三十萬元之本票一紙以供擔保
    （該紙本票上另有共同發票人徐佩華之簽名），以上資料偽造填寫完成後，即交
    給十一信之承辦人員審核以為行使，十一信之承辦人員因陷於錯誤，乃據以貸放
    三十萬元予甲○○二人，而迄今尚有二十五萬八千二百七十五元本金未還；甲○
    ○二人以上所為，足生損害於丁○○、玉山銀行、十一信，及台中市北區戶政事
    務所對身分證核發管理之正確性。
二、案經被害人丁○○訴由台中市警察局第二分局報請台灣台中地方法院檢察署檢察
    官偵查起訴暨聲請併案辦理。
      理  由
一、被告甲○○雖不服原審判決而提起上訴狀，惟未載明上訴理由，被告亦未於調查
    及言詞辯論期日到場。
二、右揭事實，業據被告甲○○於原審審理時自白不諱，核與告訴人丁○○於警、偵
    訊中及原審審理時指訴遭被告騙取身分證、戶口名簿及從未到玉山銀行開戶、到
    十一信辦理借款之情節相符，並有黏貼被告照片之丁○○補領國民身分證申請書
    、丁○○身分證影本，及玉山銀行以八十九年十一月二十三日玉台中存字第八九
    ００九一一號函送之存款戶約定書、電話銀行使用申請書、印鑑卡，十一信職員
    黃達政提出之本票影本、貸款三十萬元之明細、借款申請書、徵信報告書、授信
    約定書、票據交換所第一類票據退票資料查詢簡覆單、票據交換所第二類票據退
    票資料查詢簡覆單、委託書附卷可稽，而以上資料中之丁○○署押字跡及印文形
    狀，經核對完全一樣，應係相同之人所為無誤。本件事證明確，被告犯行洵堪認
    定。
三、被告利用不知情之公務員補領變造丁○○之身分證後，據以偽造前揭文書資料及
    本票並以行使之行為，足使台中市北區戶政事務所受有身分證核發失其正確性，
    丁○○受有被追訴，玉山銀行、十一信受有誤認客戶貸款難以追償之損害。故核
    被告所為，係犯刑法第三百三十九條第一項之詐欺取財罪、第二百十四條之使公
    務員登載不實罪、第二百十二條、第二百十六之行使變造特種文書罪、第二百十
    條、第二百十六條之行使偽造私文書罪、第二百零一條第一項之偽造有價證券罪
    。又其偽刻印章、偽造印文、偽造署押，為偽造私文書之階段行為，而偽造私
    文書之低度行為則為高度之行使行為吸收，均不另論罪，利用不知情之公務員
    變造補領丁○○身分證之行為，屬間接正犯，且變造之低度行為為高度之行使行
    為吸收，不另論罪，偽造本票後行使之行為，為前較重之偽造行為吸收，應僅
    論以偽造有價證券罪，在玉山銀行開戶時雖填寫偽造多份文書，但應屬接續之
    單純一行為，在十一信辦理借款時填寫偽造多份文書，亦屬接續之單純一行為
    ，二次詐欺取財、三次行使偽造私文書、二次行使變造特種文書之行為，均時
    間緊接、方法相同，分別觸犯構成要件相同之罪名，顯係基於概括犯意為之，均
    應依連續犯規定論以一罪，所犯使公務員登載不實、偽造有價證券、連續詐欺
    取財、行使偽造私文書、行使變造特種文書五罪間，有方法結果之牽連犯關係，
    屬裁判上一罪，應從一重之偽造有價證券罪處斷，以上所為均與吳天真有犯意
    聯絡及行為分擔，均為共同正犯；再檢察官就被告以行使偽造私文書方式到十一
    信辦理借款聲請併辦案理部分，及原審審理中另發現被告至玉山銀行開戶並偽造
    有價證券部分，因與起訴事實有連續犯或牽連犯之裁判上一罪關係，自得併予審
    理。復查，被告於八十三年間，曾因恐嚇罪，經台灣台北地方法院判處有期徒刑
    一年四月，並於八十四年四月六日執行完畢，有台灣高等法院被告全國前案紀錄
    表在卷可按，其受有期徒刑執行完畢後，五年以內再犯本件有期徒刑以上之罪，
    為累犯，應依刑法第四十七條規定，加重其刑。
四、原審因而適用刑事訴訟法第二百九十九條第一項前段，刑法第二十八條、第二百
    零一條第一項、第二百零五條、第二百十條、第二百十二條、第二百十四條、第
    二百十六條、第二百十九條、第三百三十九條第一項、第五十五條、第四十七條
    ，罰金罰鍰提高標準條例第一條前段之規定，並審酌被告犯後坦認所為、頗具悔
    意，及聲稱其係遭吳天真利用所貸款項悉數為吳天真取走伊未用分文等情狀，量
    處有期徒刑三年六月，並依法沒收上開本票中偽造丁○○為共同發票人部分及偽
    造如原審判決主文所示之丁○○署押十枚、印文十四枚、偽刻之丁○○印章一顆
    等物，其認事用法核無違誤，量刑亦屬允當，被告空言上訴，其上訴為無理由，
    應予駁回。
五、被告經合法傳喚，亦無正當理由而不到庭，爰不待其陳述，逕行判決。
六、據上論斷，應依刑事訴訟法第三百七十三條、第三百六十八條，判決如主文。
本案經檢察官乙○○到庭執行職務。
中      華      民      國    九十    年    四    月      二十五  日
                                臺灣高等法院臺中分院刑事第四庭
                                      審判長法  官  洪  耀  宗
                                            法  官  江  德  千
                                            法  官  劉  登  俊
右正本證明與原本無異。
如不服本判決應於收受送達後十日內向本院提出上訴書狀，其未述上訴之理由者並
得於提起上訴後十日內向本院補提理由書（均須按他造當事人之人數附繕本）。
                                            書記官  吳  麗  慧
中      華      民      國     九十      年      四       月   二十六   日
                                                                        Ｆ


司法院資訊處製作；財團法人民間司法改革基金會備份。
